【裁判字號】    92,訴,2015
【裁判日期】    920908
【裁判案由】    毒品危害防制條例
【裁判全文】
臺灣臺中地方法院刑事判決                        九十二年度訴字第二一五號
    公  訴  人  臺灣臺中地方法院檢察署檢察官
    被      告  乙○○
右列被告因違反毒品危害防制條例案件，經檢察官提起公訴（九十二年度毒偵字第一
九八八號），本院判決如左：
    主  文
乙○○連續施用第一級毒品，累犯，處有期徒刑捌月。
扣案之第一級毒品海洛因壹包（含袋重約壹點壹公克）沒收銷燬之。
    事  實
一、乙○○前於民國八十二年間因賭博案件，經臺灣高等法院臺中分院以八十三年度
    上易字第一五七九號判處有期徒刑六月，如易科罰金，以三百元折算一日確定；
    又於八十三年間因賭博案件，經本院判處有期徒刑五月，如易科罰金，以三百元
    折算一日確定，先後二案並經臺灣高等法院臺中分院以八十四年度抗字第一四０
    號裁定定其應執行刑為九月，如易科罰金，以三百元折算一日。另於八十三年間
    因違反肅清煙毒條例案件，經本院判處有期徒刑三年確定，前開三案經送監執行
    後，於八十七年八月十二日因假釋出獄，並付保護管束。詎乙○○仍不知警惕，
    於前開假釋付保護管束期間，竟於八十八年四月、五月間，分別因違反毒品危害
    防制條例案件，經送觀察、勒戒後，均認無繼續施用毒品之傾向，而由臺灣臺中
    地方法院檢察署檢察官先後於八十八年六月八日以八十八年度偵字第一０三六六
    號及於八十九年七月十七日以八十八年度毒偵字第一０八一號、八十九年度毒偵
    字第二七九七號為不起訴處分確定。乙○○前開假釋因而被撤銷，並自八十九年
    二月十一日起入監續服殘刑，於九十年十月二十三日縮刑期滿執行完畢。詎乙○
    ○仍不知悔改，又基於施用第一級毒品海洛因之概括犯意，自九十二年四月十五
    日某時起至同年六月二十三日中午時止，在臺中市○○○路○段一五七巷十號三
    樓住處內，以將第一級毒品海洛因放在香菸內吸食之方式，每日均施用第一級毒
    品海洛因二次，第三度違反毒品危害防制條例第十條第一項之規定。嗣於九十二
    年六月二十四日十六時許，臺中市警察局第五分局因接獲線報得知有人（尚不知
    係何人）在臺中市○○○路○段一五七巷十號三樓施用毒品，而前往該處查訪時
    ，在該址門外電梯口處，適遇乙○○自外返家，乙○○在職司犯罪偵查之公務員
    尚未發覺其施用第一級毒品海洛因之犯行前，即主動向執行查訪勤務之臺中市警
    察局第五分局刑事組偵查員甲○○出示其所有之第一級毒品海洛因一包（含袋重
    約一．一公克），並自承其仍繼續施用第一級毒品海洛因之犯罪事實，表示願意
    接受裁判而自首之。經警採取乙○○之尿液送驗後，結果確實亦呈嗎啡陽性反應
    。據此，本院乃於九十二年六月二十四日以九十二年度毒聲字第一六五一號裁定
    令入戒治處所施以強制戒治，乙○○現正在臺灣臺中戒治所執行強制戒治中。
二、案經臺中市警察局第五分局報告臺灣臺中地方法院檢察署檢察官偵查起訴。
    理  由
一、右開事實，業據被告乙○○於警訊、偵查及本院審理時均坦承不諱，復經證人甲
    ○○偵查員於本院審理時結證屬實，並有臺中市警察局第五分局扣押筆錄一份、
    照片一張附卷可稽，及扣案之第一級毒品海洛因一包可資佐憑。且查：
（一）被告於九十二年六月二十四日在臺中市警察局第五分局所採集之尿液，經送請
      中山醫學大學附設醫院藥物濫用檢測中心以ＧＣ／ＭＳ方法檢驗結果，係呈嗎
      啡陽性反應等情，有該中心九十二年七月十日所出具之確認結果報告一份在卷
      可憑。而按海洛因係嗎啡經化學合成之半人工合成品，藥性倍於嗎啡，其經吸
      食或施打進入人體，藉人體解毒系統之代謝作用而分解成藥（毒）性較低之嗎
      啡，故於吸食或施打海洛因之煙毒嫌犯尿液中，可檢驗出嗎啡煙毒反應。另一
      般吸食或施打煙毒（或麻醉藥品）者，經人體代謝作用後，於八小時之內約有
      百分之八十量於尿液中排出，二十四小時後，續有約剩餘量之百分之九十再排
      出，七十二小時後仍有殘餘微量排出，吸食或施打者個人體質不同，其排出時
      間亦會有差異，尤其成癮者（抗藥性強）其於吸食一百二十小時內所採之尿液
      ，配合較具公信力之儀器（如氣相質譜儀）仍可能被檢測出，此曾經憲兵司令
      部八十年五月七日（八○）鑑檢字第一七四六號函釋在案。參以目前施用毒品
      者以施用毒品海洛因最為常見，施用嗎啡者已甚少見，被告乙○○復自承係施
      用第一級毒品海洛因等語，有警訊、偵查及本院審判筆錄可考，則被告坦承其
      於本次被查獲前最後一次施用第一級毒品海洛因之時間，係在九十二年六月二
      十三日中午等語，核與前揭說明及尿液檢驗報告相符，堪予信採。
（二）次查，被告前於八十三年間因違反肅清煙毒條例案件，經本院判處有期徒刑三
      年確定，於八十七年八月十二日因假釋出獄，並付保護管束。詎仍不知警惕，
      於前開假釋付保護管束期間，竟於八十八年四月、五月間，分別因違反毒品危
      害防制條例案件，經送觀察、勒戒後，均認無繼續施用毒品之傾向，而由臺灣
      臺中地方法院檢察署檢察官先後於八十八年六月八日以八十八年度偵字第一０
      三六六號及於八十九年七月十七日以八十八年度毒偵字第一０八一號、八十九
      年度毒偵字第二七九七號為不起訴處分確定。被告前開假釋因而被撤銷，並自
      八十九年二月十一日起入監續服殘刑，於九十年十月二十三日縮刑期滿執行完
      畢等情，有臺灣高等法院被告全國前案紀錄表、臺灣臺中地方法院檢察署檢察
      官刑案資料查註紀錄表、全國施用毒品案件記錄表、受觀察勒戒人毒品及前科
      紀錄簡列表、臺灣臺中地方法院檢察署檢察官八十八年度毒偵字第一０八一號
      、八十九年度毒偵字第二七九七號（處分書誤載為第七九七號）不起訴處分書
      等件在卷佐憑。被告本次再度施用第一級毒品海洛因，又已詳如前述，足見其
      施用第一級毒品海洛因確有一定之成癮性。是以其供承：本次係自九十二年四
      月十五日某時起至同年六月二十三日中午時止，每日二次，連續施用第一級毒
      品海洛因多次之自白，即有所據，堪予信採。而被告本次再犯施用第一級毒品
      海洛因之犯行，乃係第三度違犯毒品危害防制條例，亦臻明確。
（三）綜上所陳，本件事證明確，被告右揭犯行，堪以認定。
二、按海洛因係毒品危害防制條例第二條第二項第一款所定之第一級毒品，不得非法
    施用。被告前既已二次違犯同條例第十條之罪，則其本件施用第一級毒品海洛因
    之犯行，核係犯毒品危害防制條例第十條第一項之施用第一級毒品罪。又：
（一）被告持有第一級毒品海洛因後，進而施用，其持有之低度行為應為施用之高度
      行為所吸收，不另論以持有第一級毒品罪。
（二）被告自九十二年四月十五日某時起至同年六月二十三日中午止，每天施用第一
      級毒品海洛因二次，其先後多次施用之犯行，時間緊接，方法相同，觸犯構成
      要件相同之罪名，顯係基於概括犯意為之，應依連續犯規定論以一罪，並依法
      加重其刑。
（三）被告前於八十二年間因賭博案件，經臺灣高等法院臺中分院以八十三年度上易
      字第一五七九號判處有期徒刑六月，如易科罰金，以三百元折算一日確定；又
      於八十三年間因賭博案件，經本院判處有期徒刑五月，如易科罰金，以三百元
      折算一日確定，先後二案並經臺灣高等法院臺中分院以八十四年度抗字第一四
      ０號裁定定其應執行刑為九月，如易科罰金，以三百元折算一日。另於八十三
      年間因違反肅清煙毒條例案件，經本院判處有期徒刑三年確定，前開三案經送
      監執行後，於八十七年八月十二日因假釋出獄，並付保護管束。嗣因違反毒品
      危害防制條例案件，前開假釋因而被撤銷，並自八十九年二月十一日起入監續
      服殘刑，於九十年十月二十三日縮刑期滿執行完畢，有臺灣高等法院被告全國
      前案紀錄表、臺灣臺中地方法院檢察署刑案資料查註紀錄表可按。其受有期徒
      刑之執行完畢，五內以內再犯有期徒刑以上之罪，為累犯，依法遞加重其刑。
（四）又按對於未發覺之罪自首而受裁判者，減輕其刑。刑法第六十二條前段定有明
      文。查本案被告乙○○係於九十二年六月二十四日十六時許，自外返家時，遇
      警前往其位在臺中市○○○路○段一五七巷十號三樓住處查訪，而在警方尚未
      查悉其施用第一級毒品犯行時，即主動提出其所有之第一級毒品海洛因一包，
      並供出本件施用第一級毒品海洛因之犯罪事實，業據證人甲○○偵查員到庭證
      述明確，核與自首之要件相符，應依刑法第六十二條規定，減輕其刑，並依法
      先加後減之。
（五）爰審酌被告前於八十三年間已因違反肅清煙毒條例案件，經本院判處有期徒刑
      三年確定，並已執行完畢，且於八十八年四月及五月間，又分別因施用毒品案
      件，先後二次送觀察、勒戒，均認無繼續施用毒品之傾向，皆由臺灣臺中地方
      法院檢察署檢察官為不起訴處分確定，竟仍不知戒惕，再犯本件施用第一級毒
      品海洛因罪，無視於毒品對於自身健康之戕害及國家對於杜絕毒品犯罪之禁令
      ；其係自行施用毒品，犯罪之動機、目的尚屬單純；本次施用之期間逾二個月
      ，每日施用二次，次數頻繁，但施用毒品係自戕行為，被告又未因此而危害他
      人，犯罪手段平和，所生之危害不大；其就右開犯行均能坦承，並因有心戒絕
      毒癮而自首犯行，犯後態度良好；再考之施用毒品者均有相當程度之成癮性及
      心理依賴，其犯罪心態與一般刑事犯罪之本質並不相同，容應以「病人」之角
      度為考量，並側重適當之醫學治療及心理矯治為宜，被告本次所犯施用毒品犯
      行，復已經本院以九十二年度毒聲字第一六五一號裁定令入戒治處所，施以強
      制戒治一年，核該強制戒治之性質，固屬保安處分之一種，然既與其所應受之
      刑罰，同係限制人身自由，揆諸比例原則，自應予適當量刑等一切情狀，量處
      如主文所示之刑，以示懲儆。
（六）扣案之第一級毒品海洛因一包（含袋重約一．一公克），係屬毒品危害防制條
      例第二條第二項第一款所定之第一級毒品，爰依同條例第十八條第一項規定，
      沒收銷燬之。
據上論斷，應依刑事訴訟法第二百九十九條第一項前段，毒品危害防制條例第十條第
一項、第十八條第一項、第二十條第三項，刑法第十一條前段、第五十六條、第四十
七條、第六十二條，判決如主文。
中      華      民      國      九十二      年      九      月    八    日
                                臺灣臺中地方法院刑事第二庭
                                    法  官  莊  嘉  蕙
右正本證明與原本無異。
如不服本判決，應於送達後十日內向本院提出上訴狀（須附繕本），上訴於臺灣高等
法院臺中分院。
                                    書記官
中      華      民      國      九十二      年      九      月    九    日
附錄論罪科刑法條
毒品危害防制條例第十條第一項
施用第一級毒品者，處六月以上五年以下有期徒刑。


司法院資訊處製作；財團法人民間司法改革基金會備份。
